【裁判字號】    98,聲判,46
【裁判日期】    981223
【裁判案由】    聲請交付審判
【裁判全文】
臺灣桃園地方法院刑事裁定              98年度聲判字第46號
聲  請  人
即 告訴 人  甲○○
代  理  人  林復宏律師
            林紹源律師
被      告  乙○○
上列聲請人因告訴被告業務過失傷害案件，經臺灣桃園地方法院
檢察署檢察官於民國98年6 月26日以97年度偵字第25231 、2594
7 號為不起訴處分，聲請人不服，聲請再議，經臺灣高等法院檢
察署檢察長於98年9 月2 日以98年度上聲議字第5425號處分書駁
回再議，聲請人不服，聲請交付審判，本院裁定如下：
    主  文
聲請駁回。
    理  由
一、按告訴人接受不起訴處分書後，得於7 日內以書狀敘述不服
    之理由，經原檢察官向直接上級法院檢察署檢察長或檢察總
    長聲請再議。上級法院檢察署檢察長或檢察總長認再議為無
    理由者，應駁回之。告訴人不服上級法院檢察署檢察長或檢
    察總長認再議為無理由而駁回之處分者，得於接受處分書後
    10日內委任律師提出理由狀，向該管第一審法院聲請交付審
    判。法院認交付審判之聲請不合法或無理由者，應駁回之。
    刑事訴訟法第256 條第1 項前段、第258 條前段、第258 條
    之1 第1 項、第258 條之3 第2 項前段分別定有明文。
二、本件聲請人即告訴人甲○○（下稱聲請人）以被告乙○○涉
    犯業務過失傷害罪嫌為由提出告訴，經臺灣桃園地方法院檢
    察署檢察官於民國98年6 月26日以97年度偵字第25231 、25
    947 號為不起訴處分後，聲請人不服聲請再議，經臺灣高等
    法院檢察署檢察長於98年9 月2 日以98年度上聲議字第5425
    號處分書駁回再議之聲請，聲請人於98年9 月7 日收受上開
    處分書，於10日內之同年9 月16日委任律師提出刑事交付審
    判聲請狀，聲請交付審判，業經本院依職權調閱上開卷宗核
    閱無誤，並有前述不起訴處分書、駁回再議處分書、送達證
    書、委任狀及交付審判聲請狀上之收文章戳各1 份附卷可查
    ，是本件聲請交付審判程式合於首揭法條規定，先予敘明。
三、聲請人聲請交付審判意旨略以：
（一）聲請人於97年11月7 日凌晨3 時30分許，駕駛車牌號碼JR
      -501號營業大貨車（砂石車）行經桃園縣大園鄉內海村台
      61縣南下35公里處，遭被告駕駛車牌號碼8R-571號台塑汽
      車貨運股份有限公司之大貨車（油罐車）自後方追撞，造
      成聲請人受有腿部扭傷、頸部挫傷等傷害。被告以駕駛油
      罐車為業，卻未盡相當注意義務小心駕駛並應同時注意前
      方車況、保持安全距離，竟自後方追撞聲請人車輛，被告
      顯已違反其注意義務，主觀上即該當「過失」構成要件。
      被告駕駛之車輛撞擊聲請人之車輛後，導致聲請人連人帶
      車被推撞至路旁護欄，瞬間撞擊使聲請人遭受嚴重驚訝，
      同時也因為突如其來的強烈撞擊，造成聲請人頸部挫傷、
      腿部受傷，是被告顯已該當業務過失傷害罪嫌。
（二）然原駁回再議之處分及不起訴處分所認定事實、取捨證據
      皆有違反經驗法則、論理法則及證據法則之錯誤，疏未就
      聲請人所提出事實、證據詳加斟酌審認，遽認定被告犯罪
      嫌疑不足，顯有違反經驗法則、論理法則、證據法則等錯
      誤：
  １、被告坦承煞車不及導致追撞聲請人之事實，與聲請人所指
      因被告未注意車前狀況、未保持安全距離等過失導致車禍
      發生等事實相符。依客觀經驗法則判斷，如被告確實注意
      車前狀況、保持安全距離，縱然有臨時突然狀況發生，被
      告應有相當應變時間，避免追撞發生，降低風險實現之可
      能，然原處分竟認被告煞車不及與車禍間無因果關係，其
      認事用法顯然違背經驗法則。
  ２、聲請人確實因車禍受有傷害而於案發當日前往醫院就診，
      並於警訊筆錄表明腿部受傷；隔日，因身體不適再行前往
      亞東醫院檢查，經專業醫師檢查原告另受有「頸部挫傷」
      ，換言之，此一車禍確實造成聲請人「腿部」及「頸部」
      受傷，原處分竟以「前後認定受傷位置不一，無法確認聲
      請人確有受傷」，其判斷邏輯顯然違背經驗法則。倘原處
      分機關對該診斷證明記載有疑應向醫院函查病歷紀錄或傳
      訊醫師到庭詢問以釐清事實真相，然原處分卻逕自認定聲
      請人未受傷或該受傷非車禍造成，亦未盡調查之責。
（三）綜上，被告確實涉有業務過失傷害罪嫌，原不起訴處分、
      駁回再議處分取捨證據違反論理及經驗法則，聲請人恕難
      甘服，爰於法定期間內，依法委任律師提起交付審判聲請
      。
四、按刑事訴訟法第258 條之1 規定告訴人得向法院聲請交付審
    判，係新增對於「檢察官不起訴或緩起訴裁量權」制衡之一
    種外部監督機制，法院僅就檢察官所為不起訴或緩起訴之處
    分是否正確加以審查，以防止檢察機關濫權，依此立法精神
    ，同法第258 條第3 項規定法院審查聲請交付審判案件時「
    得為必要之調查」，其調查證據之範圍，自應以偵查中曾顯
    現之證據為限；而同法第260 條對於不起訴處分已確定或緩
    起訴處分期滿未經撤銷者得再行起訴之規定，其立法理由說
    明該條所謂不起訴處分已確定者，包括「聲請法院交付審判
    復經駁回者」之情形在內，是前述「得為必要之調查」，其
    調查證據範圍，更應以偵查中曾顯現之證據為限，不得就告
    訴人新提出之證據再為調查，亦不得蒐集偵查卷以外之證據
    ，否則，將與刑事訴訟法第26 0條之再行起訴規定，混淆不
    清，亦將使法院兼任檢察官而有回復「糾問制度」之虞；且
    法院裁定交付審判，即如同檢察官提起公訴使案件進入審判
    程序，是法院裁定交付審判之前提，必須偵查卷內所存證據
    已符合刑事訴訟法第251 條第1 項規定「足認被告有犯罪嫌
    疑」檢察官應提起公訴之情形，亦即該案件已經跨越起訴門
    檻，否則，縱或法院對於檢察官所認定之基礎事實有不同判
    斷，但如該案件仍須另行蒐證偵查始能判斷應否交付審判者
    ，因交付審判審查制度並無如同再議救濟制度得為發回原檢
    察官續行偵查之設計，法院仍應依同法第258 條之3 第2 項
    前段規定，以聲請無理由裁定駁回。
五、聲請人固以前揭理由認被告涉有業務過失傷害罪嫌，而向本
    院聲請交付審判。惟按犯罪事實應依證據認定之，無證據不
    得認定其犯罪事實，刑事訴訟法第154 條第2 項定有明文；
    又告訴人之告訴，係以使被告受刑事訴追為目的，是其陳述
    是否與事實相符，仍應調查其他證據以資審認；而犯罪事實
    之認定，應憑證據，如未能發現相當證據，或證據不足以證
    明，自不能以推測或擬制之方法，以為裁判基礎；另認定不
    利於被告之事實，須依積極證據，苟積極證據不足為不利於
    被告事實之認定時，即應為有利於被告之認定，更不必有何
    有利之證據（最高法院40年台上字第86號及30年上字第81 6
    號判例意旨足資參照）。本件被告於警詢、檢察官訊問時均
    堅詞否認有何業務過失傷害犯行，辯稱：伊駕駛油罐車行駛
    在外側車道，聲請人原行駛內側車道，未保持安全距離即自
    內側車道切至外側車道，致失控撞到路邊護欄，伊來不及煞
    車才撞上等語。經查：
（一）聲請人與被告於上開時、地，分別駕駛車牌號碼JR-501號
      營業大貨車、8R-571號油罐車，二車發生碰撞事故，聲請
      人因而受有頸部挫傷等情，有道路交通事故現場圖、道路
      交通事故調查報告表(一)、(二)、現場照片、亞東紀念醫院診
      斷證明書在卷可稽（見臺灣桃園地方法院檢察署97年度偵
      字第25231 號卷第17、25-39 頁；臺灣桃園地方法院檢察
      署98年度他字第3611號卷第4- 15 號），復為被告所不爭
      執，自堪信實。然被告是否應負業務過失傷害罪責，自應
      以被告就本件車禍事故之發生，有無應注意能注意而不注
      意之過失為斷。
（二）聲請人於警詢、檢察官訊問時指稱：肇事前伊係駕車從臺
      北縣八里鄉大陸工程工地開車要去桃園南崁，伊沿台61線
      快速道路往南行駛，伊行駛在外側車道，車速約50公里，
      到達事故地點時，對方車輛突然由伊後方撞到伊駕駛之車
      輛，之後伊駕駛之車輛即偏滑撞到護欄，對方油罐車漏油
      起火燃燒，伊立即下車逃離現場云云（見臺灣桃園地方法
      院檢察署97年度偵字第24231 號卷第3-4 、50-51 頁），
      惟依卷附道路交通事故現場圖、道路交通事故現場照片所
      示，聲請人駕駛車輛停止地點後方之水泥護欄有明顯擦、
      刮痕，此擦、刮痕依兩車撞擊後之相對位置觀之，堪認係
      聲請人駕駛車輛所遺留無訛；再由現場照片所示大量散落
      物散落在該有明顯擦、刮痕之水泥護欄附近，足見聲請人
      所駕駛之大貨車之右前車頭確實先撞擊水泥護欄後，再續
      往前推駛後始停止。然依聲請人所指，其係與被告同向行
      駛在被告車輛前方，突遭被告所駕駛車輛自後方追撞，始
      偏滑撞向護欄，但依卷內聲請人、被告車輛靜止後照片所
      示，被告駕駛之車輛顯非自正後方直接撞擊聲請人所駕駛
      車輛，且被告所駕駛車輛之左前車輪明顯已轉向右側，一
      般言之，駕駛人在突遇危險狀況時，危急之下，確實會有
      將車輛方向盤往左或往右轉，以避免危險情狀，惟依本案
      情節，倘聲請人所述為真，聲請人既行駛在被告前方，在
      遭被告追撞之前，根本不可能發現危險情況，而為任何必
      要之避險措施，則聲請人指稱其係行使在外側車道，遭被
      告自後追撞始偏滑撞向護欄，核與卷內事證尚非相符，已
      難遽採。
（三）再者，依卷附被告所駕駛車輛所附之GPS 衛星定位系統，
      於車禍發生前之行車紀錄資料顯示，被告駕駛車輛自97年
      11月7 日凌晨3 時20分46秒起至同日凌晨3 時27分47秒GP
      S 衛星定位系統斷訊止之7 分鐘內，被告之行車速度均維
      持在時速74公里至78公里之間，行車速度穩定，此有行車
      紀錄表1 份在卷可憑（見臺灣桃園地方法院檢察署97年度
      偵字第24427 號卷第54-57 頁），而肇事路段之行車速限
      為90公里，顯見被告並無超速行駛之情，衡以若無何特殊
      車況或危險情況發生，被告應無駕駛油罐車直接自後方追
      撞前方車輛之理。反觀聲請人於事故發生後，於同日上午
      5 時39分為警測得其呼氣所含酒精濃度仍高達每公升0.61
      毫克，此有酒精測定紀錄表1 紙在卷可稽，參之交通部運
      輸研究所90年9 月24日運安字第900005854 號函所載呼氣
      中酒精濃度每公升含量為0.25毫克，即相當於血液中酒精
      濃度（BAC ）0.05% ，且依該函所附該所79年「駕駛人行
      為反應之研究─酒醉駕車對駕駛行為之分析研究」指出：
      BAC 達0.03% 至0.05% 時，對駕駛能力之影響為：多數駕
      駛人心境逐漸變幻不定，視覺與反應靈敏性減弱，對速度
      及距離的判斷力差。對心理行為之影響為：觀察力逐漸欠
      缺，心情漸趨輕鬆，自信心增加，多話，精神狀態處於陶
      醉感。BAC 到達0.05% 至0.08% 時，對駕駛能力之影響為
      ：反應遲鈍，駕駛能力受損，遲而不決或決而不行。對心
      理行為之影響為：情緒鬆弛，感情與行為趨向誇張，肌肉
      不協調，精神處於興奮狀態。BAC 到達0.08% 至0.15% 時
      ，對駕駛能力之影響為：判斷力嚴重受到影響，體能與精
      神協調受損，駕駛之體能困難增加。對心理行為之影響為
      ：產生情緒異常現象，步伐不平穩，言語不清，反應惡劣
      ，記憶及判斷力受損，精神處於錯亂狀態。超過0.15% 時
      ，對駕駛能力之影響為：視線搖晃，駕駛已進入恍惚狀態
      ，判斷及理解遭到扭曲，駕駛不穩定。對心理行為之影響
      為：意識不明，嘔吐，站、走及講話困難，責任感喪失，
      精神處於麻痺狀態。超過0.5%時，對駕駛人能力之影響為
      ：無法開車。對心理行為之影響為：爛醉如泥，失去知覺
      可能致死，精神處於昏睡狀態。本件測得聲請人之呼氣所
      含酒精成分為每公升0.61毫克，相當於血液中酒精濃度0.
      122%，依對照前揭說明，聲請人因酒精成分致其判斷力、
      操控力、平衡感嚴重受到影響，是被告辯稱：聲請人原行
      駛內側車道，未保持安全距離即自內側車道切至外側車道
      ，致失控撞到路邊護欄，伊無法閃避始撞上聲請人車輛等
      語，即非無憑。
（四）末按汽車在行駛途中，不得驟然或任意變換車道，如欲超
      越前車或變換車道時，應先顯示方向燈告知前後車輛，並
      保持安全距離及間隔，方得超越或變換車道。高速公路與
      快速公路交通管制規則第11條定有明文。本件肇事前被告
      係正常行駛於外側車道上，被告雖可於依交通規則變換車
      道之駕駛人變換車道後，調整與前方駕駛人間之行車安全
      距離，然依前所述，聲請人欲自內側車道變換車道至外側
      車道行駛時，本應與外側車道行駛中之車輛保持得以變換
      車道之安全距離及間隔，蓋在快速道路行駛車輛車速甚快
      ，倘未保持足夠之安全距離供發生特殊狀況得採取必要之
      緊急措施，一旦發生特殊狀況時，將無餘裕採取必要之應
      變措施，聲請人在未保持安全距離之情況下，即貿然變換
      車道，且迅因無法穩定控制車輛，而往右撞上護欄，以被
      告至少70公里之行車速度，如發現危險狀況，亦須有足夠
      之安全距離及反應距離供其為必要之避險措施，故本件被
      告難以避免撞上聲請人駕駛之車輛，即難歸責於被告，聲
      請人認被告因未注意車前狀況、未保持安全距離之過失，
      係本件車禍事故發生之肇事原因，應就其所受前開傷勢，
      負業務過失傷害罪責，洵非有據。
六、綜上所述，臺灣桃園地方法院檢察署檢察官所為不起訴處分
    書及臺灣高等法院檢察署檢察長駁回再議聲請處分書，已就
    聲請人於偵查時提出之告訴理由予以斟酌、調查，並詳加論
    述所憑證據及其認定之理由，原處分所載證據取捨及事實認
    定之理由，並無違背經驗法則或論理法則之情事，參諸前開
    規定，原不起訴及駁回再議處分書以被告犯罪嫌疑不足為由
    ，分別為不起訴處分或駁回聲請人再議之聲請，認事用法，
    並無不當。聲請意旨指摘原處分違法而聲請交付審判，並無
    理由，應予駁回，爰裁定如主文。
據上論斷，應依刑事訴訟法第258 條之3 第2 項前段，裁定如主
文。
中    華    民    國    98    年    12    月    23    日
                  刑事第十二庭審判長法  官  魏于傑
                                    法  官  羅國鴻
                                    法  官  許雅婷
以上正本證明與原本無異。
本裁定不得抗告。
                                    書記官  吳玉蘭
中    華    民    國    98    年    12    月    29    日


司法院資訊處製作；財團法人民間司法改革基金會備份。
